【裁判字號】    98,消債更,1094
【裁判日期】    981203
【裁判案由】    聲請更生程序
【裁判全文】
臺灣高雄地方法院民事裁定          98年度消債更字第1094號
聲  請  人  甲○○
                        心理重建輔導協會
上列當事人因消費者債務清理事件聲請更生，本院裁定如下：
    主  文
聲請駁回。
聲請費用由聲請人負擔。
    理  由
一、聲請意旨略以：伊因積欠荷商荷蘭銀行股份有限公司（下稱
    荷蘭銀行）等債權人計新台幣（下同）1,320,878 元，於消
    費者債務清理條例（下稱消債條例）施行後，以書面向荷蘭
    銀行請求前置協商，於民國97年8 月間與債權人達成分期還
    款協議，同意自97年8 月起、分110 期、利率6%、每月10日
    繳納15,641元方式償還欠款（下稱97年協議）。然伊因擔任
    舜興發有限公司之保證人，致另積欠中租迪和公司1,095,00
    0 元、匯豐銀行股份有限公司（下稱匯豐銀行）595,000 元
    ，其中對中租迪和公司之欠款須按月償還6,000 元，伊尚可
    負擔，然因匯豐銀行僅同意分2 至3 期還款，伊目前收入實
    無法依匯豐銀行之要求還款，故有不能清償之虞。經再以書
    面向荷蘭銀行請求消債條例之前置協商，然經該銀行於98年
    7 月30日發給前置協商不成立通知書，致協商不成立。又聲
    請人無擔保或無優先權之債務總額未逾1,200 萬元，復未經
    法院裁定開始清算程序或宣告破產，爰依消債條例之規定，
    聲請准予更生等語。
二、按，「債務人不能清償債務或有不能清償之虞者，得依本條
    例所定更生程序，清理其債務」；「債務人無擔保或無優先
    權之債務總額未逾1,200 萬元者，於法院裁定開始清算程序
    或宣告破產前，得向法院聲請更生」消債條例第3 條、第42
    條第1 項分別定有明文。
三、聲請人主張其雖曾依消債條例與荷蘭銀行等債權銀行達成97
    年協議，但因對中租迪和公司及匯豐銀行之欠款未參與97年
    協議，再經聲請人依消債條例之規定，向最大債權人荷蘭銀
    行協商後，遭退件致協商不成立等事實，業據其提出債權人
    清冊、財團法人金融聯合徵信中心當事人綜合信用報告－債
    務清理條例前置協商專用債權人清冊、前置協商機制協議書
    、前置協商無擔保債務還款分配表暨表決結果、前置協商不
    成立通知書及匯豐銀行陳報狀各1 份為佐（見本院卷第9 至
    10頁、第12至18頁、第19至21頁、第98頁），足認屬實。是
    聲請人所有之債務既未全數納入前置協商，則本綿所應審酌
    者為聲請人是否有不能清償債務或不能清償之虞之情形。經
    查：
  (一)聲請人目前為軍職，每月收入為47,515元等情，為其自承在
    卷（見本院卷第44頁），且有收入切結書在卷可稽（見本院
    卷第93頁），尚堪採認。
  (二)又關於聲請人本人每月之必要生活費用及扶養費用支出部分
    ，並未提出全部憑證以資證明，無從審酌是否均屬必要之費
    用，此部份因消債條例之立法目的，係為使不幸陷入經濟困
    境之人得以清理債務、重建生活，並在清理過程中能保有符
    合人性尊嚴之最低基本生活，而非維持債務人過去慣常之寬
    裕生活，是以如任由聲請人主張其基本生活費用及扶養費用
    之數額，將造成揮霍無度以致清償能力降低，反而易使更生
    程序無從進行。因此，本院參酌聲請人設籍在高雄市乙節，
    有戶籍謄本可參（見本院卷第59頁），且聲請人主張每月最
    低生活費用9,829 元（見本院卷第45頁），未逾內政部公告
    之98年度高雄市每人每月最低生活費用11,309元之標準，應
    屬合理，堪認均屬必要費用。
  (三)再參諸聲請人自承其積欠中租迪和公司之債務，已與該公司
    達成分期還款協議，按月償還6,000 元等語（見本院卷第5
    頁），另依97年協議每月須償還15,641元等情，分別有郵局
    跨行匯款申請書（見71至74頁）及上開前置協商機制協議書
    、前置協商無擔保債務還款分配表暨表決結果可證，堪認聲
    請人除匯豐銀行之欠款外，須按月償還欠款21,641元（計算
    式：6,000 元＋15,641元＝21,641元）。是以，聲請人主張
    ：無法與匯豐銀行取得還款共識等情，縱使為真，並導致匯
    豐銀行聲請對聲請人按月扣薪3 分之1 ，然依聲請人每月平
    均收入47,515元計算，於遭扣薪3 分之1 後，每月仍有餘款
    31,677元（計算式：47,515元×2/3 ＝31,677元，元以下四
    捨五入）可供運用，仍足以支付聲請人每月個人必要生活費
    用9,829 元，並按月償還21,641元（計算式：31,677元－9,
    829 元－21,641元＝207 元）。又聲請人目前積欠匯豐銀行
    欠款共計993,137 元，依按月扣款15,838元（計算式：47,5
    15元×1/3 ＝15,838元，元以下四捨五入）計算，於63個月
    內即可扣款清償完畢（計算式：993,137 元÷15,838元＝63
    ，小數點以下四捨五入），自難認聲請人有不能清償債務或
    不能清償之虞之情事。此外，聲請人如認再遭扣薪3 分之1
    將難以維持生活，自可於日後匯豐銀行聲請強制執行扣薪時
    ，向執行法院陳報已有協商還款之事實，請求降低扣薪比例
    ，附此敘明。
四、綜上所述，聲請人既有固定收入，且其收入扣除其必要生活
    費用及目前需還款之金額後，並無不能清償債務或不能清償
    之虞之情事，其聲請既不符合消債條例第3 條所定要件，且
    此要件欠缺又屬無從補正，依上揭條文意旨，自應駁回其更
    生之聲請，爰裁定如主文。
五、爰依消費者債務清理條例第8 條前段、第15條，民事訴訟法
    第78條，裁定如主文。
中    華    民    國    98    年    12    月    3     日
                  民事第五庭  法  官  李育信
上為正本係照原本作成。
如不服本裁定，應於裁定送達後10日內，以書狀向本院提出抗告
，並繳納抗告費新臺幣1 千元。
中    華    民    國    98    年    12    月    3     日
                              書記官  林玉珊


司法院資訊處製作；財團法人民間司法改革基金會備份。
